【裁判字號】    92,台上,2767
【裁判日期】    920522
【裁判案由】    強盜
【裁判全文】
最高法院刑事判決                              九十二年度台上字第二七六七號
    上訴人  甲○○
右上訴人因強盜案件，不服台灣高等法院高雄分院中華民國九十二年二月二十五日第
二審判決（九十一年度上訴字第一八四八號，起訴案號：台灣高雄地方法院檢察署九
十一年度偵字第七０三九、九八四四號），提起上訴，本院判決如左：
    主  文
上訴駁回。
    理  由
按刑事訴訟法第三百七十七條規定，上訴於第三審法院，非以判決違背法令為理由，
不得為之。是提起第三審上訴，應以原判決違背法令為理由，係屬法定要件。如果上
訴理由狀並未依據卷內訴訟資料，具體指摘原判決不適用何種法則或如何適用不當，
或所指摘原判決違法情事，顯與法律規定得為第三審上訴理由之違法情形，不相適合
時，均應認其上訴為違背法律上之程式，予以駁回。本件上訴人甲○○上訴意旨略稱
：(一)上訴人參與者僅有三部分，其餘部分並未參與，已據葉俊良於原審供述甚詳。另
上訴人否認參與部分，原判決均認上訴人擔任把風，並無實際積極之參與行動，其真
正態樣及事實如何，均有可議，原審未詳予查明。(二)、上訴人犯罪時尚未滿二十歲，
因智慮尚淺，一時貪慾所致，且素無前科，犯後並坦承部分犯行，頗具悔意，應適用
刑法第五十九條規定減輕刑責，方為適法云云。
惟查：原判決綜核上訴人之自白，共犯謝文賓、葉俊良、張仲豪、少年謝○元（姓名
詳卷）之供述，被害人鍾戍松、江家榮、宋秉虹、張文志、王義傑、柯建光、蕭倩倩
、鍾志偉、蔡忠霖、林千鈺、陳佑銘、謝昇運之指訴，扣案西瓜刀、開山刀、口罩、
安全帽，卷附診斷證明書、贓物領據等證物，並參酌全案其餘卷證資料，本於事實審
法院推理之作用，認定上訴人有共同連續意圖為自己不法之所有，結夥三人以上，攜
帶兇器，以強暴至使不能抗拒而取他人之物犯行，已詳細敘明其採證認事之理由。對
共犯葉俊良、張仲豪於原審所為有利於上訴人之供述，如何不足採信，亦已詳加說明
。上訴意旨對原審之論斷，究有何違背經驗法則或論理法則，並未依據卷內資料為具
體之指摘。上訴意旨(一)徒執陳詞，以其僅參與三部分之強盜犯行，其餘部分均未參與
云云，係以自己之說詞為單純之事實上爭辯，非適法之第三審上訴理由。況按：(一)、
把風乃參與犯罪構成要件之實施，故於共犯實施強盜行為之際，擔任把風，自係參與
強盜犯罪之實施行為，原判決因此論處上訴人共犯罪刑，於法核無不合，無上訴意旨
所謂「並無實際積極之參與行動，其真正態樣及事實如何，殊屬可議」之情形存在。
(二)、是否依刑法第五十九條之規定，酌量減輕上訴人刑責，乃法院得依職權酌定之事
項，非可任意執為第三審上訴理由。且依原判決確認之事實，上訴人於犯罪當時已年
滿十九歲，竟不知進取，於深夜夥同共犯連續攜帶兇器強盜，次數多達十二次，所得
供己花用，核其犯罪情狀，顯無客觀上足以引起一般同情而可憫恕之處，原審未依刑
法第五十九條之規定酌量減輕其刑，自亦無判決不適用法則之違法。綜上所述，本件
上訴意旨所指，均與法律規定得為第三審上訴理由之情形不相適合，其上訴違背法律
上之程式，應予駁回。
據上論結，應依刑事訴訟法第三百九十五條前段，判決如主文。
中      華      民      國    九十二    年      五      月    二十二    日
                              最高法院刑事第十二庭
                                  審判長法官  張  淳  淙
                                        法官  謝  俊  雄
                                        法官  蘇  振  堂
                                        法官  張  春  福
                                        法官  呂  丹  玉
      右正本證明與原本無異
                                              書  記  官
中      華      民      國    九十二    年      五      月    二十七    日


司法院資訊處製作；財團法人民間司法改革基金會備份。
